臺灣臺中地方法院臺中簡易庭小額民事判決
111年度中小字第3212號
原      告  新光產物保險股份有限公司

法定代理人  吳昕紘  
訴訟代理人  黃家宏  

被      告  谷政賢  

上列當事人間請求侵權行為損害賠償（交通）事件，本院於民國
111年9月23日言詞辯論終結，判決如下：
    主      文
一、被告應給付原告新臺幣6,506元，及自民國111年9月5日起至
    清償日止，按週年利率百分之五計算之利息。
二、原告其餘之訴駁回。
三、訴訟費用新臺幣1,000元，其中新臺幣319元由被告負擔，餘
    由原告負擔。
四、本判決原告勝訴部分得假執行。 
    事實及理由
壹、程序事項：
    本件被告經合法通知，未於言詞辯論期日到場，核無民事訴
    訟法第386條所列各款情形，爰依原告之聲請，由其一造辯
    論而為判決。
貳、實體事項：
一、原告主張：被告於民國110年8月16日上午8時32分許駕駛車
    牌號碼00-0000號自用小貨車，行經彰化縣○○路00號前，因
    倒車疏失，致撞損由原告承保之訴外人詹曉芬所有車牌號碼
    000-0000號自用小客車（下稱系爭車輛），系爭車輛受損送
    修支出修理費新臺幣（下同）20,398元（工資5,719元、零
    件14,679元），原告已依保險契約悉數理賠，爰依保險代位
    及侵權行為法律關係，提起本件訴訟等語，並聲明：被告應
    給付原告20,398元及自起訴狀繕本送達翌日起至清償日止，
    按週年利率5%計算之利息。
二、被告經合法通知未於言詞辯論期日到場，亦未提出書狀作何
    聲明或陳述。
三、得心證之理由：
  ㈠原告主張之事實，業據提出與所述相符之行車執照、車損照
    片、道路交通事故登記聯單、保單資料查詢、估價單、電子
    發票證明聯及代位求償委付書（見本院卷第19至45頁）等為
    證，並經本院依職權向彰化縣警察局彰化分局調取道路交通
    事故現場圖、道路交通事故調查報告表㈠、㈡、調查筆錄、彰
    化縣警察局道路交通事故當事人登記聯單、舉發違反道路交
    通管理事件通知單、現場照片（見本院卷第53至107頁）在
    卷可憑。被告經合法通知，未於言詞辯論期日到場，亦未提
    出準備書狀爭執，依本院調查證據之結果，堪認原告主張之
    事實為真正。
  ㈡按汽車倒車時，應依下列規定：應顯示倒車燈光或手勢後，
    謹慎緩慢後倒，並應注意其他車輛及行人，道路交通安全規
    則第110條第2款定有明文。被告駕駛車輛上路，本應遵守上
    開交通規則，而依當時情狀並無不能注意之情形，竟未注意
    而倒車不慎撞擊停放於路旁之系爭車輛，並導致系爭車輛受
    有損害，其行為與系爭車輛所受損害間自有相當因果關係，
    應就系爭車輛所受損害負賠償責任甚明。
  ㈢按因故意或過失不法侵害他人之權利者，負損害賠償責任，
    且不法毀損他人之物者，應向被害人賠償其物因毀損所減少
    之價額，民法第184條第1項前段、第196條分別定有明文。
    又所謂請求賠償物被毀損所減少之價額，得以修復費用為估
    定標準，但以必要者為限，例如修理材料以新品換舊品，應
    予折舊（最高法院77年度第9次民事庭會議決議同此意旨）
    。本件事故之發生係因被告之過失所致，並致原告所承保之
    系爭車輛受損，而原告業已賠付系爭車輛上開修復費用，均
    如前述，原告自得依據上開規定請求被告負賠償責任。惟系
    爭車輛之零件修理部分既係以新零件更換被損之舊零件，依
    據前揭說明，即非屬必要費用而應予以折舊。查：系爭車輛
    之修復費用共20,398元，其中工資為5,719元、零件費用為1
    4,679元，有原告提出之電子發票證明聯及估價單為證；依
    行政院所頒「固定資產耐用年數表」及「固定資產折舊率表
    」之規定，小客車之耐用年數為5年，依定率遞減法每年折
    舊369/1000，另依營利事業所得稅查核準則第95條第6項規
    定「固定資產提列折舊採用定律遞減法者，以1年為計算單
    位，其使用期間未滿1年者，按實際使用之月數相當於全年
    之比例計算之，不滿1月者，以月計。」。系爭車輛為107年
    8月間出廠，此有原告所提之汽車行車執照影本1紙可佐（見
    本院卷第19頁），參照民法第124條規定意旨，推定其出廠
    日期為107年8月15日，是系爭車輛自出廠至本件事故發生之
    110年8月16日止，使用期間為3年又2日，依前揭說明，應以
    使用3年1月計算折舊，經以上開方式計算結果，扣除折舊後
    之零件費用為3,575元（詳如附表之計算式），而工資5,719
    元部分不生折舊問題，是系爭車輛修復之必要費用為9,294
    元（計算式：3,575元＋5,719元＝9,294元）。
　㈣按保險法第53條第1項所定之「保險人代位權」，乃法定債之
    移轉，固無待乎被保險人另為債權移轉行為，惟其為「債之
    移轉」之性質與民法之規定究無不同，故保險人依該條項規
    定代位行使被保險人對於第三人之損害賠償請求權時，該第
    三人即得適用民法第299條第1項規定，援引其於受通知時所
    得對抗被保險人之事由，對抗保險人。次按損害之發生或擴
    大，被害人與有過失者，法院得減輕賠償金額，或免除之；
    前2項之規定，於被害人之代理人或使用人與有過失者，準
    用之，民法第217條第1項、第3項明文規定。而此規定之目
    的，在謀求加害人與被害人間之公平，故在裁判上法院得以
    職權減輕或免除之。本件依卷附道路交通事故資料所示，被
    告雖確有倒車不慎之過失，惟原告之保戶即訴外人詹曉芬亦
    有違規停車之行為，就系爭事故之發生與有過失。本院審酌
    雙方之過失情節、原因力大小，認被告應負擔70%之過失責
    任；系爭車輛駕駛人詹曉芬應負擔30％之過失責任。準此，
    依上開過失比例計算，被告就系爭車輛受損之必要修復費用
    ，應負擔之賠償金額為6,506元（計算式：9,294元×70%＝6,5
    06元，小數點以下4捨5入）。
  ㈤損害賠償祇應填補被害人實際損害，保險人代位被害人請求
    損害賠償時，依保險法第53條第1項規定，如其損害額超過
    或等於保險人已給付之賠償金額，固得就其賠償之範圍，代
    位請求賠償，如其損害額小於保險人已給付之賠償金額，則
    保險人所得代位請求者，應祇以該損害額為限（最高法院65
    年台上字第2908號裁判要旨參照）。查本件原告因承保之系
    爭車輛遭被告過失不法毀損，固已給付賠償金額20,398元，
    然因訴外人詹曉芬就系爭車輛實際得向被告請求賠償之損害
    額為6,506元，則原告得代位請求被告賠償之金額，亦僅以
    上開金額為限。
  ㈤給付有確定期限者，債務人自期限屆滿時起，負遲延責任。
    給付無確定期限者，債務人於債權人得請求給付時，經其催
    告而未為給付，自受催告時起，負遲延責任。其經債權人起
    訴而送達訴狀，或依督促程序送達支付命令，或為其他相類
    之行為者，與催告有同一之效力；又遲延之債務，以支付金
    錢為標的者，債權人得請求依法定利率計算之遲延利息。但
    約定利率較高者，仍從其約定利率；應付利息之債務，其利
    率未經約定，亦無法律可據者，週年利率為5%，民法第229
    條第1、2項、第233條第1項及第203條分別定有明文。原告
    對被告之侵權行為損害賠償之債權，核屬無確定期限之給付
    ，既經原告起訴請求而送達訴狀，被告迄未給付，依法應負
    遲延責任。從而，原告請求被告自起訴狀繕本送達之翌日即
    111年9月5日（送達證書見本院卷第141頁）起至清償日止，
    給付按法定利率計算之遲延利息，自無不合。
四、綜上所述，原告依侵權行為及保險代位之規定，請求被告給
    付6,506元，及自111年9月5日起至清償日止，按週年利率5%
    計算之遲延利息，為有理由，應予准許。逾此數額之請求，
    則無理由，應予駁回。
五、本件係適用小額訴訟程序所為被告敗訴之判決，依民事訴訟
    法第436條之20規定，就原告勝訴部分，應依職權宣告假執
    行。
六、本件訴訟費用額依民事訴訟法第436條之19第1項確定為1,00
    0元，並依同法第79條，命由被告負擔319元，其餘由原告負
    擔。
中　　華　　民　　國　　111 　年　　9 　　月　　30　　日
                        臺灣臺中地方法院臺中簡易庭
                            法　官　張清洲
以上為正本，係照原本作成。
如不服本判決，應於送達後20日內，以判決違背法令為理由，向
本院提出上訴狀並表明上訴理由（上訴理由應表明一、原判決所
違背之法令及其具體內容；二、依訴訟資料可認為原判決有違背
法令之具體事實），如於本判決宣示後送達前提起上訴者，應於
判決送達後20日內補提上訴理由書（須附繕本）。並應繳納上訴
費新臺幣壹仟伍佰元，如未繳納，依民事訴訟法施行法第9 條之
規定，認當事人明知上訴要件有欠缺，逕以裁定駁回其上訴。
中　　華　　民　　國　　111 　年　　9 　　月　　30　　日
                            書記官  陳慧津
附表
-----
折舊時間           金額
第1年折舊值        14,679×0.369=5,417
第1年折舊後價值    14,679-5,417=9,262
第2年折舊值        9,262×0.369=3,418
第2年折舊後價值    9,262-3,418=5,844
第3年折舊值        5,844×0.369=2,156
第3年折舊後價值    5,844-2,156=3,688
第4年折舊值        3,688×0.369×(1/12)=113
第4年折舊後價值    3,688-113=3,575